【裁判字號】    98,訴,1920
【裁判日期】    980630
【裁判案由】    毒品危害防制條例
【裁判全文】
臺灣臺中地方法院刑事判決              98年度訴字第1920號
公  訴  人  臺灣臺中地方法院檢察署檢察官
被      告  乙○○
                  （現於臺灣臺中監獄苗栗分監另案執行中）
上列被告因違反毒品危害防制條例案件，經檢察官提起公訴（98
年度撤緩毒偵字第38號），被告於本院準備程序中就被訴事實為
有罪之陳述，經本院合議庭裁定由受命法官獨任依簡式審判程序
審理，判決如下：
    主    文
乙○○施用第一級毒品，累犯，處有期徒刑拾月；又施用第一級
毒品，累犯，處有期徒刑拾月，扣案之第一級毒品海洛因壹包（
驗餘淨重零點零零肆公克，及內含第一級毒品海洛因之包裝袋
壹只）、沾有第一級毒品海洛因殘渣之注射針筒壹支，均沒收銷
燬之。應執行有期徒刑壹年肆月。扣案之第一級毒品海洛因壹包
（驗餘淨重零點零零肆公克，及內含第一級毒品海洛因之包裝
袋壹只）、沾有第一級毒品海洛因殘渣之注射針筒壹支，均沒收
銷燬之。
    犯罪事實
一、乙○○前於民國87年間，因施用毒品案件，經本院裁定送觀
    察、勒戒後，經評定認無繼續施用毒品傾向，於87年8 月11
    日執行完畢釋放出所，且經臺灣臺中地方法院檢察署檢察官
    以87年度偵字第11606 號、第12171 號為不起訴處分確定。
    又於前揭觀察、勒戒執行完畢釋放後5 年內之91年間，因施
    用第一級毒品案件，經本院裁定令入戒治處所施以強制戒治
    ，嗣於92年9 月14日執行完畢釋放出所，刑罰部分則經本院
    91年度訴字第2388號判處有期徒刑10月，並經撤回上訴確定
    。再因施用第一、二毒品案件，經本院95年度訴字第217 號
    判處有期徒刑9 月、5 月，定應執行有期徒刑1 年，經撤回
    上訴確定，並與另案竊盜案件經判處有期徒刑5 月確定部分
    ，經各減刑為有期徒刑4 月15日、2 月15日、2 月15日，並
    定應執行有期徒刑8 月15日確定，甫於96年7 月16日縮刑期
    滿執行完畢。詎其仍不知戒絕，又分別基於施用第一級毒品
    海洛因之犯意，各於下列時間、地點施用第一級毒品海洛因
    ，並遭查獲：
  1.於97年1 月18日21時許，在臺中縣潭子鄉聚興村興豐山莊東
    二巷32號住處內，以將海洛因稀釋後置入針筒，再注射血管
    之方式，施用第一級毒品海洛因1 次。嗣於同年1 月19日13
    時30分許，騎乘機車行經臺中市○區○○路與梅川東路口附
    近時，因未戴安全帽為警攔檢查獲。
  2.於97年2 月13日21時許，在同上住處，以將海洛因稀釋後注
    入針筒，再注射血管之方式，施用第一級毒品海洛因1 次。
    嗣於同年2月15日22時30分許，在臺中市○區○○路4 段149
    巷5 弄口，因形跡可疑為警盤查，並扣得內裝有第一級毒品
    海洛因（驗餘淨重0.0043公克，及內含第一級毒品海洛因之
    包裝袋1 只）而沾有毒品海洛因殘渣難以析離之注射針筒1
    支（其餘扣案之行動電話1 支與施用毒品行為無關連性）。
二、案經臺中市警察局第二分局、第一分局報告臺灣臺中地方法
    院檢察署檢察官偵查起訴。
    理    由
一、上揭犯罪事實，訊據被告乙○○於本院審理中坦承不諱，而
    被告為警查獲後經採尿送驗結果，確呈嗎啡陽性反應，有臺
    中市警察局第二分局委託鑑驗代號與真實姓名對照表、臺中
    市警察局第一分局委託驗尿液代號與真實姓名對照表各1 份
    、中山醫學大學附設醫院檢驗科藥物檢測中心尿液檢驗報告
    2 份在卷可稽，此外，復有內裝有疑似第一級毒品海洛因白
    粉之注射針筒1 支扣案可佐。嗣為警取出針筒內之白粉另填
    裝入包裝袋內，經送請專業機構鑑定結果，確屬第一級毒品
    海洛因（驗餘淨重0.0043公克，及內含第一級毒品海洛因之
    包裝袋1 個）等情，有行政院衛生署草屯療養院97年3 月4
    日草療鑑字第0970001700號鑑定書附卷可參，足認被告之自
    白，應與事實相符，堪予採信。另按施用第一、二級毒品為
    犯罪行為，毒品危害防制條例第10條定有處罰明文。故施用
    第一、二級毒品者，依前揭規定本應科以刑罰。惟基於刑事
    政策，對合於一定條件之施用者，則依同條例第20條、第23
    條之規定，施以觀察、勒戒及強制戒治之保安處分。又毒品
    危害防制條例於92年7 月9 日修正公布，自93年1 月9 日施
    行，其中第20條、第23條將施用毒品之刑事處遇程序，區分
    為「初犯」及「五年內再犯」、「五年後再犯」。依其立法
    理由之說明：「初犯」，經觀察、勒戒或強制戒治後，應為
    不起訴處分或不付審理之裁定；經觀察、勒戒或強制戒治執
    行完畢釋放後，「五年內再犯」者，因其再犯率甚高，原實
    施之觀察、勒戒及強制戒治既已無法收其實效，爰依法追訴
    或裁定交付審理。至於經觀察、勒戒或強制戒治執行完畢釋
    放後，「五年後再犯」者，前所實施之觀察、勒戒或強制戒
    治已足以遮斷其施用毒品之毒癮，為期自新及協助其斷除毒
    癮，仍適用「初犯」規定，先經觀察、勒戒或強制戒治之程
    序。從而依修正後之規定，僅限於「初犯」及「五年後再犯
    」二種情形，始應先經觀察、勒戒或強制戒治程序。倘被告
    於5 年內已再犯，經依法追訴處罰，縱其第3 次（或第3 次
    以上）再度施用毒品之時間，在初犯經觀察、勒戒或強制戒
    治執行完畢釋放五年以後，已不合於「五年後再犯」之規定
    ，且因已於「五年內再犯」，顯見其再犯率甚高，原實施觀
    察、勒戒或強制戒治，已無法收其實效，即應依該條例第10
    條處罰（最高法院97年度第5 次刑事庭會議決議參照）。查
    被告前於87年間，因施用毒品案件，經本院裁定送觀察、勒
    戒後，經評定認無繼續施用毒品傾向，於87年8 月11日執行
    完畢釋放出所，且經臺灣臺中地方法院檢察署檢察官以87年
    度偵字第11606 號、第12171 號為不起訴處分確定。又於前
    揭觀察、勒戒執行完畢釋放後5 年內之91年間，因施用第一
    級毒品案件，經本院裁定令入戒治處所施以強制戒治，嗣於
    92 年9月14日執行完畢釋放出所，刑罰部分則經本院91年度
    訴字第2388號判處有期徒刑10月，並經撤回上訴確定，有卷
    附臺灣臺中地方法院檢察署刑案資料查註紀錄表、臺灣高等
    法院被告前案紀錄表可參，是被告既於前揭觀察、勒戒執行
    完畢釋放後5 年內已再犯施用毒品罪，本件施用毒品犯行，
    自應依法追訴處罰。綜上所述，本件事證明確，被告施用第
    一級毒品海洛因之犯行，洵堪認定，應依法論科。
二、按海洛因係毒品危害防制條例所定之第一級毒品，不得非法
    施用，是核被告所為，係犯毒品危害防制條例第10條第1 項
    之施用第一級毒品罪。被告為施用毒品海洛因而持有毒品之
    低度行為，已為其施用之高度行為所吸收，均不另論罪。另
    被告因施用第一、二毒品案件，經本院95年度訴字第217 號
    判處有期徒刑9月、5月，定應執行有期徒刑1 年，經撤回上
    訴確定，並與另案竊盜案件經判處有期徒刑5 月確定部分，
    各經減刑為有期徒刑4 月15日、2 月15日、2 月15日，並定
    應執行有期徒刑8 月15日確定，甫於96年7 月16日縮刑期滿
    執行完畢，有臺灣臺中地方法院檢察署刑案資料查註紀錄表
    、臺灣高等法院被告前案紀錄表在卷可考，其受徒刑執行完
    畢5 年內故意再犯本件有期徒刑以上之2 罪，均屬累犯，各
    應依刑法第47條第1 項規定加重其刑。又被告所犯上開2 罪
    ，犯意各別，行為互殊，應予分論併罰。爰審酌被告歷經毒
    品戒斷之保安處分程序，復有竊盜、違反麻醉藥品管理條例
    、多次毒品前科（參卷附前揭紀錄表），仍未能徹底戒除毒
    癮，足見其意志不堅，惟施用毒品係戕害自身健康及犯後態
    度尚可等一切情狀，分別量處如主文所示之刑，並定其應執
    行之刑。扣案之內含第一級毒品海洛因之注射針筒1 支，係
    經警方取出毒品海洛因並置於包裝袋內後送驗等情，有員警
    職務報告書在卷可稽，且被告亦供稱：警察取出毒品海洛因
    後並未清洗針筒，針筒內仍有毒品海洛因殘渣等語明確，故
    該注射針筒衡情必沾有毒品海洛因殘渣難以析離，自應整體
    視為毒品；另取出後之毒品海洛因1 包（驗餘淨重0.0 043
    公克，及內含第一級毒品海洛因之包裝袋1 只）為查獲之第
    一級毒品業如前述（包裝袋1 只雖非被告所有，然業與沾留
    之毒品殘渣難以析離，亦應整體視為毒品），均應依毒品危
    害防制條例第18條第1 項前段之規定，併予宣告沒收銷燬之
    （因鑑驗而滅失之毒品，則不予宣告沒收銷燬）。至其餘扣
    案之行動電話1 支，要與施用毒品行為無關，爰不另為沒收
    之諭知，附此敘明。
據上論斷，應依刑事訴訟法第273 條之1 第1 項、第299 條第1
項前段，毒品危害防制條例第10條第1 項、第18條第1 項前段，
刑法第11條、第47條第1 項、第51條第5 款，判決如主文。
本案經檢察官甲○○到庭執行職務。
中   華    民     國     98    年     6    月    30   日
                  刑事第十一庭   法  官  劉敏芳
以上正本證明與原本無異。
如不服本判決，應於收受送達後10日內向本院提出上訴書狀 (應
敘述具體理由並按他造當事人之人數附繕本)。
上訴書狀如未敘述理由，應於上訴期間屆滿後20日內補提理由書
於本院。「切勿逕送上級法院」
                                 書記官  陳錫威
中   華    民     國     98    年     6    月    30   日
附錄本案論罪法條：
毒品危害防制條例第10條：
施用第一級毒品者，處6月以上5年以下有期徒刑。


司法院資訊處製作；財團法人民間司法改革基金會備份。
